【裁判字號】    98,重訴,197
【裁判日期】    990226
【裁判案由】    強盜等
【裁判全文】
臺灣臺中地方法院刑事判決            98年度重訴字第197號
公  訴  人  臺灣臺中地方法院檢察署檢察官
被      告  戊○○
公設辯護人  己○○
上列被告因強盜等案件，經檢察官提起公訴（97年度偵字第21567號）
，本院判決如下：
    主    文
戊○○犯強盜罪而強制性交，處有期徒刑拾貳年；又共同意圖為
自己不法之所有，以恐嚇使人將本人之物交付，處有期徒刑拾月
。應執行有期徒刑拾貳年陸月。
    犯罪事實
一、戊○○與甲○（卷內代號00000000，姓名年籍詳卷附對照表
    ）係男女朋友關係，緣甲○要向戊○○取回原置放在戊○○
    處之項鍊，及雙方另因金錢上之問題有待釐清，因之與甲○
    發生爭執，詎戊○○竟基於意圖為自己不法所有之強盜及強
    制性交之犯意，趁與甲○相約於民國（下同）97年9月5日上
    午11時許，在臺中縣大里市○○路（起訴書誤為美群路）美
    群橋旁之7-11便利商店前碰面之機會，於同日上午出門赴約
    前先從其母庚○○（患有重度憂鬱症）之藥袋內，取得由財
    團法人醫療社團法人童綜合醫院（下稱童綜合醫院）開立給
    庚○○服用治療失眠症狀之管制藥物美得眠錠（Modipanol
    ，主要成分為Fluni-trazepam，列屬毒品危害防治條例第2
    條第2項第3款之第三級毒品；起訴書記載為FM2）後，並將
    之磨成粉狀，戊○○明知服用上開第三級毒品美得眠錠後將
    會使人陷於昏睡而無法抗拒之狀況，竟隨身攜帶上開磨成粉
    狀之美得眠錠，於騎乘機車赴約途中先購得星巴克冰咖啡一
    杯，並將前開磨成粉狀之美得眠錠摻入冰咖啡中，準備拿給
    甲 ○飲用；嗣戊○○騎乘機車於上午11時許抵達前開約會地
    點與甲○會面後，即將前開摻有美得眠錠之冰咖啡遞予甲○飲
    用，此時，戊○○則改騎甲○赴約時所騎乘之M3T-729號重機
    車，並附載甲○離開，甲○因不知該杯冰咖啡中摻有美得眠錠
    ，於機車行駛中即加以飲用，戊○○即以此欺瞞之方式，使
    甲 ○施用第三級毒品美得眠錠；迨甲○喝完該摻有美得眠錠
    藥物之冰咖啡後，即感頭暈不適，再由戊○○將甲○載往其
    位於臺中市○區○○○街24號8樓之2住處之房間內。嗣至同
    日下午3時許，戊○○即趁甲○服用前開美得眠錠藥效發作而
    陷於昏睡無法抗拒之機會，在上開住處之房間內，以其陰莖
    插入甲○陰道之方式，對甲○為強制性交行為，戊○○即以此
    方式，違反甲○之意願，對甲○強制性交得逞。嗣戊○○再基
    於強盜之犯意，趁甲○在藥劑作用下陷於昏睡，已至不能抗
    拒之情形下，分別取走甲○所有皮包內之SONY-ERICSSON牌、
    型號W810之行動電話1支（機身編號：000000000000000號）
    及現金新台幣（下同）1700元。
二、戊○○對甲○為強制性交得逞後，即攜帶其向甲○強盜取得之
    上開手機於該日下午4時許離開其住處，前往台中市大世界
    網咖尋找其友人丙○○，會面之後戊○○將甲○被其下藥現
    仍處於昏睡中之事告知丙○○，二人於商討後認有機可趁，
    竟共同基於意圖為自己不法所有之犯意聯絡，於同日下午6
    時許，戊○○將其向甲○盜取之上開手機交予丙○○，由丙○○以甲○之手機（行動電話門號詳卷）撥打予甲○之母（卷
    內代號00000000A，姓名年籍詳卷附對照表，下稱B女）之手
    機（行動電話門號詳卷），向B女恐嚇稱：「甲○欠我8萬元
    ，已還了3萬，尚欠5萬元，甲○現在人在我手上，如果要甲○
    安全，就匯款5萬元到甲○之中國信託銀行帳戶（帳號詳卷）
    ！」等語，致B女心生畏懼；嗣經B女及C男（卷內代號00000
    000B姓名年籍詳卷附對照表，下稱C男，係B女之友人，當時
    與B女及其先生同行出遊）多次與丙○○通話周旋後，並向
    丙○○表示星期五ATM無法轉帳5萬元，丙○○則告知須問其
    過老大（即戊○○）才能決定；嗣於翌日（即6日）上午7時
    30分許，由戊○○再以電話撥打C男之手機（行動電話門號
    詳卷）要C男付款，C男隨即於同日上午7時39分許前往合作
    金庫銀行大里分行之自動櫃員機處，先轉帳1萬元至甲○前開
    帳戶內；戊○○與丙○○於同日上午8時許，則一起持甲○前
    開帳戶之提款卡至台新國際商業銀行設於臺中市○○路○段
    50號1樓之OK便利商店內之自動櫃員機處，由戊○○進入該
    商店內輸入其先前得知之甲○提款卡密碼及提款金額1萬元，
    使自動提款機辨識系統誤認其為真正持卡人，依其輸入之密
    碼、金額給付現金，而以此不正方法自該自動付款設備取得
    前開轉帳至甲○帳戶內之1萬元（有關丙○○涉及此部分之犯
    行未經起訴，應由檢察官另案偵查）。
三、嗣甲○於同年月6日上午8時許清醒後，始發現上情，隨即聯
    絡友人至戊○○前開住處將其載回，並報警始查悉上情。戊○○為脫免查緝，嗣將上開強盜所得之手機，藏匿於其住家
    頂樓，並於同年9月16日下午4時至5時間許，將上開手機拿
    至臺中市○區○○路3段172號之超速通訊行，向不知情之宋
    冠賢變換現金1300元得手。
四、案經Ａ女訴由臺中縣警察局霧峰分局報請臺灣臺中地方法院
    檢察署檢察官偵查起訴。
    理    由
壹、有關程序部分：
一、依性侵害犯罪防治法第12條第2項之規定，司法機關所製作
    必須公示之文書，不得揭露被害人之姓名、出生年月日、住
    居所及其他足資識別被害人身分之資訊。依此，本件判決書
    事實欄及理由欄有關被害人、被害人之母及其友人之姓名僅
    記載為甲○、B女及C男（有關甲○、B女及C男之真實姓名、年
    籍資料均詳卷），暨其他足資識別被害人身分之資訊，亦均
    記載詳如卷宗資料所示。
二、有關證據能力之說明：
  (一)按被告以外之人於偵訊中向檢察官所為之陳述，除顯有不可
    信之情況者外，得為證據，刑事訴訟法第159條之1第2項定
    有明文。而所謂不可信情況之認定，法院應審酌被告以外之
    人於陳述時之外在環境及情況，例如：陳述時之心理狀況、
    有無受到外力干擾等，以為判斷之依據，故係決定陳述有無
    證據能力，而非決定陳述內容之證明力。是被告以外之人前
    於偵查中已具結而為證述，除反對該項供述得具有證據能力
    之一方，已釋明「顯有不可信之情況」之理由外，皆得為證
    據；又司法實務運作上，咸認偵查中檢察官向被告以外之人
    所取得之陳述，原則上均能遵守法律規定，不致違法取供，
    其可信性極高，因而明定除顯有不可信之情況者外，得為證
    據，即被告以外之人於偵查中依法應具結者已具結，向檢察
    官所為之陳述，原則上具有證據能力，於例外「顯有不可信
    之情況」，始不具證據能力。本案證人甲○、B女、C男等人
    於檢察官偵查時以證人身份作證，經檢察官告以具結之義務
    及偽證之處罰，均經具結而擔保其證述之真實性，且無證據
    顯示係遭受強暴、脅迫、詐欺、利誘等外力干擾情形，或在
    影響其等心理狀況致妨礙其自由陳述等顯不可信之情況下所
    為，上揭證人甲○、B女、C男等人於偵訊時之陳述無顯不可
    信之情況，依照前開說明，上揭證人於偵訊時之陳述，自有
    證據能力。
  (二)按被告以外之人（包括證人、鑑定人、告訴人、被害人及共
    同被告等）於審判外之陳述雖不符刑事訴訟法第159條之1至
    之4等4條之規定，而經當事人於審判程序同意作為證據，法
    院審酌該言詞陳述或書面陳述作成時之情況，認為適當者，
    亦得為證據；當事人、代理人或辯護人於法院調查證據時，
    知有刑事訴訟法第159條第1項不得為證據之情形，而未於言
    詞辯論終結前聲明異議者，視為有前項之同意，刑事訴訟法
    第159條之5定有明文。立法意旨在於傳聞證據未經當事人之
    反對詰問予以核實，原則上先予排除。惟若當事人已放棄反
    對詰問權，於審判程序中表明同意該等傳聞證據可作為證據
    ；或於言詞辯論終結前未聲明異議，基於尊重當事人對傳聞
    證據之處分權，及證據資料愈豐富，愈有助於真實發見之理
    念，且強化言詞辯論主義，使訴訟程序得以順暢進行，上開
    傳聞證據亦均具有證據能力。查本件被告戊○○及其辯護人
    均不爭執證人Ａ女、B女、C男、楊雅婷、丁○○及宋冠賢等
    人於警詢中證述之證據能力及其等於警詢中所為不利於被告
    之陳述，經本院審理時予以提示並告以要旨，且各經檢察官
    、辯護人及被告表示意見，當事人均已知悉上述證詞之傳聞
    性質，而均未於言詞辯論終結前對其陳述之證據能力表示異
    議，依上開規定，已擬制同意上開證據均有證據能力；本院
    審酌該陳述作成時之情況，並無違法取證之瑕疵，認以之作
    為證據為適當，揆諸上開規定，上開證人Ａ女、B女、C男、
    楊雅婷、丁○○及宋冠賢等人該審判外之陳述均有證據能力
    。
貳、認定犯罪事實所憑之證據及理由：
一、犯罪事實一部份：
  (一)訊據被告戊○○（下稱被告）對於在97年9月5日上午11時許
    ，在臺中縣大里市○○路美群橋旁之7-11便利商店前，以上
    開欺瞞之方式，將摻有第三級毒品美得眠錠之冰咖啡遞予甲○飲用，及於同日下午3時許，在其位於臺中市○區○○○
    街24號8樓之2住處之房間內，曾與甲○為性交行為，暨趁甲○藥效發作陷於昏睡之際，未經甲○同意而取走甲○所有之
    SONY-ERICSSON牌、型號W810之行動電話1支之事實，固不諱
    言，惟矢口否認有上揭強盜、強制性交之犯行，辯稱：伊與
    甲 ○為性交行為時，甲○當時是清醒的，是經過甲○同意的；
    又伊固有向甲○拿取皮包內之1700元，然此部分亦是經過甲○
    同意的云云。
    經查：
  (1)被告確實有在上揭時、地，以前開欺瞞之方式，使甲○在不
    知情之情況下飲用摻有第三級毒品美得眠錠之冰咖啡，致甲○發生昏睡之事實，除經被告供承在卷外，核與被害人即證
    人甲○於警、偵訊及本院審理中證述之情形相符，並有下列
    證據為證：被害人甲○事後所採集之尿液，確實有檢出苯
    二氮平類鎮定安眠劑陽性反應，及檢出7-aminoflunitrazep
    am成分，此有台北榮民總醫院97年10月3日臨床毒物科檢驗
    報告書附卷可資佐證（見偵卷第79至81頁）。又被告所摻
    入冰咖啡內之藥物確實為治療失眠症狀之管制藥物美得眠錠
    之事實，亦有童綜合醫院開給庚○○之藥袋6紙（見本院卷
    第48至53頁）、童綜合醫院98年4月23日（98）童醫字第051
    0號函及所附之病歷資料（見本院卷第62至72頁）與98年12
    月18日（98）童醫字第1767號函（見本院卷第170至175頁）
    等附卷可稽。再童綜合醫院所開立之藥物美得眠錠服用後
    ，於尿液中確實可驗出7-aminoflunitrazepam成分，亦有該
    院98年6月11日（98）童醫字第0763號函附卷可憑（見本院
    卷第82頁）。另藥物美得眠錠其主要成分為氟硝西泮
    Fluni-trazepam，列屬毒品危害防治條例第2條第2項第3款
    之第三級毒品之事實，有行政院衛生署管制藥品管理局98
    年6月25日管證字第0980006398號函存卷可按（見本院卷第
    85頁）。依上，足認被告此部分之自白與事實相符，而堪予
    採信。
  (2)有關被告係以違反甲○之意願對甲○為強制性交行為部分：
    被告於上開時、地，確實有與Ａ女為性交行為之事實，業
      經被告於偵查及本院準備、審理時供承明確（見偵卷第12
      頁、第85至86頁、本院卷第46頁、第112頁、第137頁、第
      193頁）。
    被害人即證人甲○於：1.警詢時證述：「我疑似被我男友
      戊○○下藥迷昏對我性侵害…。」、「我在97年9月5日11
      時和他約在大里市美群橋附近的7-11見面，我騎機車先到
      約5分鐘後他才騎他的機車到場，他從機車把手下的置物
      處拿了一杯剩下約四分之一的星巴克的咖啡說給你喝…他
      騎我的機車載我，我邊喝咖啡，但快到大里橋時，我便告
      訴他我頭很痛，他沒回話然後我感到頭暈沒意識。在我9
      月5日晚上醒來時是在他的房間（臺中市○○○街24號8樓
      之2）…直到9月6日早上起來時我發現我都沒穿衣服，我
      懷疑我被戊○○性侵害（中間我有問過他：我為什麼沒穿
      衣服，他說我一直喊熱）。」、「如果這次有發生性行為
      ，是他趁我沒意識且未經我同意時對我性侵害。…。」、
      「我於97年9月6目去大里市仁愛醫院驗傷。我沒有和戊○○以外的男生發生性行為。」等語（見臺中縣警察局霧峰
      分局刑案偵查卷宗中縣霧警偵字第0000000000號卷第13至
      15頁）。2.偵查中證述：「警詢所述均實在。」、「當天
      早上11點，我與戊○○約在大里的一間7-eleven見面，見
      面後我從7-eleven走出來、他給我一杯辛巴克的咖啡，…
      。」、「…。後來我們就出發，我繼續喝咖啡，騎到一半
      ，我跟他說我頭很痛，到了大里橋時，我就昏過去了。之
      後我醒來時已經是當天晚上了，就是在他家他的房間裡，
      我發現我全身都沒有穿任何衣服，我的上衣是吊著的，褲
      子及內衣褲我就沒有印象了，不知道是在床下面或床頭櫃
      ，因為當時我頭還暈暈的。我起來後先穿回衣服，再吃飯
      。」、「穿好衣服之後戊○○叫我去客廳吃麵。當時只有
      我和他兩個人在家。是他叫醒我，叫我起來吃麵。…。我
      吃完之後覺得不舒服，就將我剛吃下的東西催吐出來，後
      來我自己走回他的房間繼續睡（詳細時間我不清楚）…。
      後來醒過來，我坐在客廳等他，當時是晚上12點了。…。
      」、「約隔天早上8點多又醒來，醒來時戊○○沒有在我
      旁邊，我到客廳也沒有看到戊○○，只有他姐姐及她男友
      在她的房間。」、「我約早上9點多離開戊○○。」、「
      （問：戊○○說當天下午3點與你發生關係，是經你同意
      ？）沒有這件事。」、「（問：你第一次何時醒的？）印
      象中第一次起來有吃麵，這是他買回來後叫我起來吃的。
      」、「（問：9月5日戊○○與你發生性行為，有無經過你
      同意？）沒有。」等語（見偵卷第53至55頁、第88至89頁
      ）。3.本院審理中證述：「（問：你與被告戊○○認識多
      久？從何時開始成為男女朋友？）我高一的時候，民國幾
      年不記得了。」、「（問：本件案發時間97年9月5日時，
      你與被告是否仍為男女朋友？）是。」、「（問：案發當
      天，你記得幾點到被告家？）不知道。因為喝完咖啡後我
      就意識不太清楚了。」、「（問：當天你有到被告家，妳
      是否知道？）我到被告家之後才醒過來，幾點鐘我不知道
      ，但天候已暗了。」、「（問：你醒來後，你的意識是否
      清楚？）我不知道。我很恍神，…。」、「（問：當天你
      與被告間有無發生性行為？）當時到他家，我已經沒有意
      識。我醒著的時候是沒有發生性關係，睡著時我不知道。
      」、「（問：本案發生前，你們是否曾經發生過性關係？
      ）有。」等語（見本院卷第134頁）。依上開證人甲○證述
      之內容可知，甲○對其於97年9月5日上午11時許，服下被
      告所提供之摻有美得眠錠之咖啡後，即發生昏睡之狀況，
      直至當天晚上才第一次醒來，而於昏睡當中並不知道當天
      下午3時許曾與被告發生性交行為，亦未曾同意與被告為
      性交行為之主要情節，前後證述均屬一致，亦無瑕疵可指
      之處；且證人甲○於本案案發之前既曾同意與被告為性交
      行為，而案發當時雙方又係男女朋友之關係，甲○當無誣
      攀被告動機與目的，其所為之證詞當具憑信性，而足以採
      信。
    承前所述，被告與甲○於本案案發之前雙方既已發生性關
      係，且當時二人仍處於男女朋友關係，被告倘欲與甲○發
      生性關係，僅須徵得甲○之同意即可，何須使用藥物先使甲○陷於昏睡狀態中？故本件被告下藥使甲○陷於昏睡狀態
      在先，其後再利用甲○陷於昏睡中之情況下對之為性交行
      為，顯然被告具有強制性交甲○之意圖甚為明顯。
    此外，被害人甲○於案發後，於97年9月6日前往大里仁愛
      醫院鑑驗，經該院採集甲○之陰道棉棒、內褲等物，與被
      告之唾液，一併送請內政部警政署刑事警察局鑑驗，其鑑
      驗結果為：
      1、被害人內褲褲底採樣標示00000000處（精子細胞層）
      DNA-STR型別為混合型，不排除混有被害人與涉嫌人戊○○DNA，該混合型別排除被害人本身型別後之其餘外來型
      別與涉嫌人戊○○型別相同，研判該外來型別來自涉嫌人
      戊○○之機率較隨機人之機率高，高約1.64×10之12平方
      倍。
      2、被害人陰道棉棒DNA與涉嫌人戊○○之Y染色體DNA-STR
      型別相同，不排除其來自戊○○或與戊○○具有相同父系
      血緣關係之人。
      有該局97年10月23日刑醫字第0970136149號鑑驗書1紙附
      卷可資佐證（見偵卷第77頁）。
    綜上，被告前開所辯，應屬事後避就之詞，難以採信，堪
      認被告係在違反甲○意願之情況下對甲○為強制性交行為無
      訛。至證人丁○○於警訊及本院審理中雖均證稱：97年9
      月5日上午11時許間，曾目睹被告攙扶甲○進家門口，並發
      現甲○不舒服，曾問甲○是否就醫，甲○回答不用云云；惟
      查，甲○於服用被告所提供摻有美得眠錠之冰咖啡後，隨
      即被帶往被告之住處，證人丁○○於見到甲○與被告之時
      ，甲○尚處在藥物持續作用之初，當時甲○能尚存一些意思
      能力，與常情尚無不合之處；又證人丁○○於與甲○見面
      後隨即外出上班，遲至當日晚上7、8時始返家，因此，其
      對於被告是否在當日下午3時許對甲○為強制性交行為時並
      不在場，故證人丁○○所為前開證詞，縱係屬實，亦難採
      為有利被告之認定，附此說明。
  (3)有關被告強盜財物部分：
    被告係趁被害人甲○於藥劑作用陷於昏睡之際，未經甲○之
      同意，而逕行取走甲○所有皮包內之SONY-ERICSSON牌、型
      號W810之行動電話1支（機身編號：000000000000000號）
      ，嗣並於同年9月16日下午4時至5時間許，將上開手機拿
      至臺中市○區○○路3段172號之超速通訊行，向不知情之
      宋冠賢變換現金1300元之事實，業據被告於本院審理中坦
      白承認（見本院卷第193頁）；核與被害人甲○於警、偵訊
      及本院審理中之證述，暨證人宋冠賢於警訊中證述之情形
      相符。此外，尚有被告簽立之手機【SONY-ERICSSON牌，
      型號W810，機身編號：000000000000000號】讓渡書1紙附
      卷可稽（見偵卷第31頁），足認被告此部分之自白與事實
      相符，應堪採信。
    被告雖辯稱其向被害人甲○取走1700元時，係經甲○之同意
      云云。經查：
    1.被害人即證人甲○於喝下被告所提供摻有美得眠錠之冰咖
      啡後，即發生意識不清昏睡之情形，隨即被帶往被告之住
      處，直至翌日上午8時許始清醒，期間甲○雖曾有起床吃麵
      或上廁所之情形，然其精神狀態仍處於恍惚狀態中之事實
      ，除已如前述外，並經甲○於警、偵訊及本院審理中證述
      明確。
    2.被害人即證人甲○迭於警詢時證述：「我於9月6日發現我
      的現金1700元、手機都不見了，…。」等語（臺中縣警察
      局霧峰分局刑案偵查卷宗中縣霧警偵0000000000號卷第15
      頁；於偵查中證述：「…早上8點多我醒來時發現我的包
      包放在客廳，我去翻包包要打手機給戊○○，發現我的SO
      NY易利信手機不見了，馬上翻我的錢包，發現裡面的1700
      元不見了。…。」等語（見偵卷第55頁）；於本院審理中
      證述：案發前（時）妳是否同意被告從你的皮包自行拿錢
      或手機去用？）都沒有，他自己有手機。」、「（問：你
      何時才發現皮包內的錢及手機不見？）6號早上9點多。」
      等語（見本院卷第134、第137頁）。依上所述，證人甲 ○
      此部分證述前後一致，且證人甲○與被告於本案案發當時
      係男女朋友之關係，甲○當無誣攀被告動機與目的，其所
      為之證詞當具憑信性，而足以採信。
    3.此外，復有贓物認領保管單附卷可稽。被告此部分所辯，
      係屬飾卸之詞，不足採信。堪認被告係在甲○陷於昏睡而
      不能抗拒之情況下，未經甲○之同意而取走現金1700元。
  (二)此外，復有證人楊雅婷於警訊中之證詞可佐（臺中縣警察局
    霧峰分局刑案偵查卷宗中縣霧警偵0000000000號卷第24至26
    頁）。綜上所述，被告所辯均無足採，本件此部分被告犯行
    ，事證明確，足堪認定。
二、犯罪事實二部份：
  (一)此部分犯罪事實，業據被告於本院準備程序及審理時坦白承
    認（見本院卷第112頁、第193頁）；核與證人甲○於警、偵
    訊、本院審理中、B女及C男分別於警、偵訊中證述明確（見
    臺中縣警察局霧峰分局刑案偵查卷宗中縣霧警偵0000000000
    號卷第12至19頁、第20至23頁、偵卷第53至58頁、本院卷第
    133至137頁），並有合作金庫銀行自動櫃員機客戶交易明細
    單1紙、通聯調閱查詢單、中國信託商業銀行大里分行存款
    存摺封面及節本影本共2紙、中國信託商業銀行存款系統歷
    史交易查詢報表3紙、台新國際商業銀行提供之「帳號（詳
    卷）於97年9月6日7時0分至9時0分至其分行機號：00739 號
    （設臺中市○○路○段50號）提領之監視畫面照面16幀等附
    卷可稽（見臺中縣警察局霧峰分局刑案偵查卷宗中縣霧警偵
    0000000000號卷第36頁、第40至73頁、偵卷第29至30頁、第
    37至39頁、第41至44頁），足認被告此部分之自白與事實相
    符，應堪採信。本件此部分被告犯行，事證明確，亦堪認定
    。
  (二)雖證人丙○○否認有參與前開恐嚇取財之犯行云云。惟查：
  (1)證人丙○○於本院審理中承認：於97年9月5日下午，曾與被
    告在台中廣三ＳＯＧＯ附近大世界網咖碰面，且曾與被告一
    起去便利商店，由被告進去便利商店領款，伊則在外面等被
    告等語（見本院卷第139頁以下）。堪認本件恐嚇取財犯行
    發生當時證人丙○○確實與曾被告在一起。
  (2)參酌證人B女於警訊中證述：「昨日（5日）晚上大約18 時
    許我和我先生及00000000B一同前往蘆山溫泉遊玩，在埔里
    地理中心碑附近，我的行動電話（號碼詳卷）有接到一通來
    電，電話號碼顯示係00000000之號碼（號碼詳卷），電話中
    有一名男子表示00000000在他手上，00000000欠他8萬元，
    之前有還給他3萬還欠他5萬，要我們匯款給他，要我們匯款
    5 萬元至中國信託銀行00000000的帳戶內，歹徒並告知我們
    00000000之帳號（帳號詳卷），經我們查證確實為00000000
     中國信託銀行的帳號，後來歹徒便（掛）掉電話了，並稱
    他上面有一個大哥要和他商量才可以討價還價，…。」等語
    （見臺中縣警察局霧峰分局刑案偵查卷宗中縣霧警偵000000
    0000號卷第17頁）；及證人C男於警訊中證述：「（問：你
    於何時知道你姪女00000000遭人妨害自由？）昨日（5日）
    晚上大約18時許我和00000000的父母親一同前往蘆山溫泉遊
    玩，在埔里地理中心碑附近，00000000母親的行動電話（號
    碼詳卷）有接到一通來電，電話號碼顯示係00000000之號碼
    （號碼詳卷），電話中有一名男子表示00000000在他手上，
    00000000欠他8萬元，之前有還給他3萬還欠他5萬，要我們
    匯款給他，並稱他上面有一個大哥要和他商量才可以討價還
    價，當時我有問歹徒我姪女的穿著和其所騎乘的交通工具均
    吻和，當時我才相信歹徒的話，也才知道00000000在他手上
    。」等語（見臺中縣警察局霧峰分局刑案偵查卷宗中縣霧警
    偵0000000000號卷第20至21頁）。依照上開證人之證詞以觀
    ，顯然本件恐嚇取財之犯行，除被告之外確實另有第三人共
    同參與甚明，堪認被告此部分所為供述並非子虛。
  (3)上開犯罪事實，除據被告供承不諱外，被告亦以證人之身分
    具結在卷，而本件被告於供出證人丙○○共同參與本案，其
    自身仍為本案之犯罪者，並不能因此脫免自身之罪責，同時
    本身亦應擔負另犯誣告罪之刑事責任，倘非事實，則被告當
    不致於自陷於更不利之地位；又被告前開所為之陳述，正與
    證人B女及C男證述有第三人參與本案之情節相符，足認被告
    前開所為之陳述具有相當之憑信性，而足以採信。
  (4)綜上，本院認證人丙○○之證述係在脫免本身所應負之罪責
    ，其證詞難認為實在，而為本院所不採，併此說明。
參、論罪、科刑之說明：
一、按結合犯乃係將二以上之獨立犯罪行為，依法律規定結合成
    一罪，其主行為為基本犯罪，舉凡利用基本犯罪之時機，而
    起意為其他犯罪，二者間具有意思之聯絡，即可成立結合犯
    ，至他罪之意思，不論起於實施基本行為之初，即為預定之
    計畫或具有概括之犯意，抑或出於實施基本行為之際，而新
    生之犯意，亦不問其動機如何，只須二行為間具有密切之關
    連，而有犯意之聯絡，事實之認識，即可認與結合犯之意義
    相當。故刑法第332條第2項第3款犯強盜而擄人勒贖罪為結
    合犯，係著眼於強盜與擄人勒贖間，接連發生之可能性高，
    危害亦鉅，乃依法律規定，結合強盜、擄人勒贖二個獨立之
    犯罪行為，而成為一個犯罪，並加重其刑；其成罪並不以二
    者均出於預定之計畫為必要，僅須發生在時間上有銜接性，
    地點上具關連性即可，初不問係先強盜後擄人勒贖或先擄人
    勒贖後強盜，均足構成本罪。又懲治盜匪條例廢止後，犯強
    盜及擄人勒贖罪，如符合結合犯之要件，即應回歸適用刑法
    第332條第2項第3款予以處罰，無仍適用吸收理論認強盜罪
    應吸收於擄人勒贖犯罪中，而僅論以擄人勒贖罪之餘地，最
    高法院93年台上字第947號判決著有明文。次按以藥劑至使
    被害人不能抗拒而取被害人財物之強盜罪，該施以藥劑之行
    為，本屬強盜行為之一部分；倘行為人明知所施之藥劑同時
    為毒品危害防制條例規定之第四級毒品，竟以欺瞞之方法使
    被害人施用，而有違反毒品危害防制條例第6條第4項之情事
    ，應係以一行為同時觸犯強盜及以欺瞞之方法使人施用第四
    級毒品二罪名，為想像競合犯，當從較重之強盜罪名論處，
    最高法院97年台上字第5304號亦有明文。
二、本件被告係以前開欺瞞之方式，將摻有第三級毒品美得眠錠
    之冰咖啡提供予甲○飲用，並利用甲○陷於昏睡而致使不能抗
    拒之際，在其住處之房間內，違反甲○之意願對甲○強制性交
    得逞，並取走甲○所有之財物，依據上開說明，本件被告對甲○所為之強制性交行為與強盜行為間，於時間上有銜接性，
    地點上具關連性，可認與結合犯之意義相當，應以結合犯論
    罪。核被告所為：(一)就犯罪事實一部份應係犯刑法第332條
    第2項第2款之犯強盜罪而強制性交之罪，及毒品危害防制條
    例第6條第3項之以欺瞞之方法使人施用第三級毒品罪。又被
    告係以對被害人施以藥劑至使被害人不能抗拒之方法，而取
    被害人財物（強盜罪），及違反甲○之意願強制性交得逞（
    強制性交罪），因該施以藥劑之行為，本屬強盜罪及強制性
    交罪行為之一部分；被告應係以一行為同時觸犯犯強盜罪而
    強制性交之罪及以欺瞞之方法使人施用第三級毒品二罪名，
    為想像競合犯，應從一重之犯強盜罪而強制性交之罪罪名論
    處。公訴人認被告此部分以欺瞞之方法使被害人施用第三級
    毒品罪，應與前開犯強盜而強制性交之罪部分應予以分論併
    罰，其所採之法律見解，為本院所不採。(二)就犯罪事實二部
    份應係犯刑法第346條第1項之恐嚇取財罪及同法第339條之2
    第1項違法由自動付款設備取得他人之物罪。本件被告係以
    輸入其先前得知之甲○提款卡密碼及提款金額1萬元，使自動
    提款機辨識系統誤認其為真正持卡人，依其輸入之密碼、金
    額給付現金，而以此不正方法自該自動付款設備取得甲○帳
    戶內之1萬元，惟此項取款之行為，本屬恐嚇取財罪行為之
    一部分，應係以一行為同時觸犯恐嚇取財罪及違法由自動付
    款設備取得他人之物罪，為想像競合犯，應從一重之恐嚇取
    財罪罪名論處。公訴人認被告此部分以違法由自動付款設備
    取得他人之物罪，應與前開恐嚇取財罪予以分論併罰，其所
    持之法律見解，亦為本院所不採。被告所犯犯罪事實二之罪
    ，與案外人丙○○間有犯意聯絡及行為分擔，應論以共同正
    犯。
三、被告所犯上開強盜罪而強制性交之罪及恐嚇取財罪二罪間，
    犯意各別，行為互殊，應予分論併罰。
四、爰審酌被告正值青壯年，不知勤奮工作，竟僅因細故與私慾
    ，利用第三級毒品迷昏被害人，強取被害人財物，並對其性
    侵得逞，對被害人心理、女性尊嚴造成長期且難以彌補之傷
    害及財產損失，且另基於恐嚇取財之犯意，致使被害人之家
    屬心生畏懼，惡性非輕，及被告之素行、犯罪之動機、目的
    、手段，所得財物不多，暨犯後態度，及尚未獲得被害人諒
    解等一切情狀，分別量處如主文所示之刑，並定其應執行刑
    ，以示懲儆。本案檢察官雖聲請對被告應定執行刑為20年以
    上云云；惟查，本院認定被告應分論併罰之罪數，與檢察官
    認定者並不相同，且本院認對被告科以如主文所示之刑，以
    足收懲戒之效，故認檢察官之聲請尚嫌過重，附此說明。
據上論斷，應依刑事訴訟法第299條第1項前段，毒品危害防制條
例第6條第3項，刑法第11條前段、第28條、第55條前段、第332
條第2項第2款、第339條之2第1項、第346條第1項、第51條第5款
，刑法施行法第1之1條，判決如主文。
本案經檢察官乙○○到庭執行職務。
中    華    民    國     99    年    2    月    26    日
                  刑事第一庭  審判長法  官  何志通
                                    法  官  林清鈞
                                    法  官  許惠瑜
以上正本證明與原本無異。
如不服本判決應於收受送達後10日內向本院提出上訴書狀，並應
敘述具體理由；其未敘述上訴理由者，應於上訴期間屆滿後20日
內向本院補提理由書（均須按他造當事人之人數附繕本）「切勿
逕送上級法院」。
                                    書記官  黃麗鈺
中    華    民    國     99    年    2    月    26    日

司法院資訊處製作；財團法人民間司法改革基金會備份。
